臺灣高等法院刑事裁定
108年度原金上重訴字第1號
聲  請  人  林莉莉


上列聲請人因被告吳松麟等違反銀行法等案件，聲請塗銷禁止處
分命令，本院裁定後經最高法院撤銷發回，本院裁定如下：
    主  文
附表所示之不動產關於法務部調查局臺北市調查處以106年2月2
日北防字第10643513560號函所為禁止處分登記，應予塗銷。
    理  由
一、聲請意旨略以：附表所示土地及建物（下稱附表不動產）之
    所有人區宗漢將附表不動產信託登記予環球鑫電子商務有限
    公司（下稱環球鑫公司），卻遭圓富資產管理公司業務經理
    未經所有人授權擅自以附表不動產設定最高限額抵押權新臺
    幣（下同）2,230萬元予瑋瀚有限公司（下稱瑋瀚公司）。
    因環球鑫公司涉嫌吸金詐騙，區宗漢因而向臺灣新北地方法
    院聲請解任環球鑫公司為受託人，並選任聲請人林莉莉擔任
    新受託人，已經該院以107年度聲字第39號民事裁定准許。
    嗣新受託人即聲請人就附表不動產向該院請求環球鑫公司塗
    銷以信託為原因之所有權登記，移轉登記予聲請人，並請求
    瑋瀚有限公司塗銷抵押權登記，亦經該院以107年度重訴字
    第632號民事判決准許。然附表不動產前經法務部調查局臺
    北市調查處以民國106年2月2日北防字第10643513560號函禁
    止處分，由新北市板橋地政事務所辦理禁止處分登記，致聲
    請人無法辦理附表不動產受託人變更登記。為此，爰依刑事
    訴訟法第142條第1項規定，聲請塗銷附表不動產之禁止處分
    登記等語。
二、按刑法第38條之3第1項規定「刑法第38條之物及第38條之1
    之犯罪所得之所有權或其他權利，於沒收裁判確定時移轉為
    國家所有。」，第2項規定「前項情形，第三人對沒收標的
    之權利或因犯罪而得行使之債權均不受影響。」，其立法理
    由明載「刑法沒收目的在剝奪犯罪不法利得，以預防犯罪，
    基於被害人保護優先及交易安全之維護，不僅第三人對於沒
    收標的之權利不應受沒收裁判確定效力影響，對於國家沒收
    或追徵之財產，因與犯罪行為有關，自應賦與被害人優先行
    使其債權之權利，以避免因犯罪行為人履行不能，致求償無
    門，有害於被害人權利之實現。」足見沒收標的原已存在之
    權利其存續及行使，或被害人因犯罪而得行使之債權，均不
    因沒收裁判確定或扣押而生任何障礙。
三、經查：
（一）附表不動產前曾於105年4月18日，經所有權人區宗漢以信
      託為由，將所有權人登記為環球鑫公司，再於105年4月21
      日，將附表不動產設定第二順位抵押權予瑋瀚公司，嗣因
      被告吳松麟等涉犯銀行法等案件，前經法務部調查局臺北
      市調查處以106年2月2日北防字第10643513560號函囑託地
      政機關就附表不動產辦理禁止處分登記在案，有附表不動
      產之土地、建物登記第二類謄本（見本院108年度原金上
      重訴字第1號各地院執行處函文卷一，下稱執行處函文卷
      一第385至391頁）附卷可稽。
（二）而聲請人主張附表不動產之所有權人區宗漢向臺灣新北地
      方法院聲請解任環球鑫公司為受託人，選任聲請人擔任新
      受託人，業經臺灣新北地方法院於107年6月29日以107年
      度聲字第39號民事裁定准許，並諭知環球鑫公司應予解任
      ，並選任聲請人為新受託人。又聲請人就附表不動產向該
      院請求環球鑫公司塗銷以信託為原因之所有權登記，移轉
      登記予聲請人，並請求瑋瀚公司塗銷抵押權登記，亦經該
      院於107年12月4日以107年度重訴字第632號民事判決聲請
      人勝訴，並於108年1月25日確定在案等節，有臺灣新北地
      方法院107年度聲字第39號民事裁定、107年度重訴字第63
      2號民事確定判決證明書各1份附卷足憑（見執行處函文卷
      一第393至399頁）。因此，受禁止處分之附表不動產原本
      之所有權人既已選任聲請人擔任新受託人，又附表不動產
      以信託為原因所為之所有權登記，亦業經臺灣新北地方法
      院判決准許塗銷並移轉登記予聲請人，而聲請人以附表不
      動產為瑋瀚公司所設定之抵押權更經臺灣新北地方法院以
      判決諭知瑋瀚公司應將之塗銷確定，再參酌聲請人並非本
      院108年度原金上重訴字第1號刑事案件之被告，亦無相關
      事證可證聲請人與該案犯罪事實有何關連，是聲請人應屬
      與本院108年度原金上重訴字第1號案件無涉之第三人，則
      聲請人就附表不動產所享有之權利仍應受到保護，不因扣
      押而受到影響，進而附表不動產已無繼續扣押即施以禁止
      處分之理由及必要。綜上，聲請人請求塗銷就附表不動產
      所為之禁止處分，乃屬有據，應予准許。
據上論斷，應依刑事訴訟法第220 條，裁定如主文。
中　　華　　民　　國　　110 　年　  11　　月　　26　　日
                  刑事第二十四庭審判長法　官  陳德民
                                      法　官  鄭富城
                                      法　官  葉力旗
以上正本證明與原本無異。
如不服本裁定，應於收受送達後五日內向本院提出抗告狀。
                                       書記官  王心琳
中　　華　　民　　國　　110 　年　　11　　月　　26　　日
【附表】
門牌號碼 地號／建號 面積 備註 新北市○○區○○路000號7樓  新北市○○區○○段000000000地號 1,033平方公尺（權利範圍10000分之413） 法務部調查局臺北市調查處106年2月2日北防字第10643513560號函   新北市○○區○○段000000000○號 140.16平方公尺（陽台27.16平方公尺，權利範圍全部）